【裁判字號】    95,交易,179
【裁判日期】    950629
【裁判案由】    業務過失傷害
【裁判全文】
臺灣臺北地方法院刑事判決             95年度交易字第179號
公  訴  人  臺灣臺北地方法院檢察署檢察官
被      告  丙○○
上列被告因業務過失傷害案件，經檢察官提起公訴（九十五年
度偵字第二七０九號），本院判決如下：
    主  文
丙○○從事業務之人，因業務上之過失傷害人，處有期徒刑月
，如易科罰金以佰元折算壹日。
    事  實
一、丙○○係職業計程車司機，為從事駕駛業務之人，於民國九
    十四年四月二十八日上午七時五十分許，駕駛車號八四九-C
    A號營業用小客車，沿臺北市○○區○○路四十巷由北往南
    方向行駛，行經該巷與軍功路交岔口，欲左轉軍功路往東方
    向行駛時，本應注意汽車行近行人穿越道前，應減速慢行，
    遇有行人穿越時，無論有無交通警察指揮或號誌指示，均應
    暫停讓行人先行通過；且汽車行駛時，駕駛人應注意車前狀
    況，並隨時採取必要之安全措施；而依當時光線為日間自然
    光線，柏油路面乾燥、無缺陷、無障礙物，且視距良好，行
    車管制號誌正常，並無不能注意之情事，適有甲○○正行走
    在行人穿越道上，丙○○卻疏未注意禮讓甲○○優先通過，
    猶繼續慢速前行，致其汽車左前保險桿擦撞到甲○○之右腳
    ，甲○○因此受有右側脛骨平台骨折之傷害。丙○○於肇事
    後，在有偵查犯罪職權之公務員知悉其犯行前，即向在該處
    附近巡邏之員警陳明清表明其為肇事者，而自首並接受裁判
    。
二、案經甲○○訴由台北市政府警察局文山第一分局報告臺灣台
    北地方法院檢察署檢察官偵查後起訴。
    理  由
一、按被告以外之人於審判外之言詞或書面陳述，除法律另有規
    定者外，不得作為證據，刑事訴訟法第一百五十九條第一項
    固有明文規定。惟被告以外之人於偵查中向檢察官所為之陳
    述，除顯有不可信之情況外，得為證據。且被告以外之人於
    審判外之陳述，雖不符刑事訴訟法第一百五十九條之一至之
    四之規定，惟經當事人於審判程序同意作為證據，法院審酌
    該言詞陳述或書面陳述作成時之情況，認為適當者，亦得為
    證據，復為同法第一百五十九條之一第二項、第一百五十九
    條之五第一項所明定。本件告訴人即證人甲○○於檢察官偵
    訊時經過具結所為之證言，並無顯不可信之情況，且經被告
    同意作為證據，本院亦認為適當，故甲○○於審判外之偵訊
    證詞，自得作為本案之證據，核先敘明。
二、訊據被告丙○○固承認有於上開時、地，在光線、道路狀況
    良好之情形下，駕駛汽車慢速行經該處，告訴人並碰觸其車
    前保險桿，因此受有前述傷害等事實，惟否認有何過失行為
    ，辯稱：有先在行人穿越道前停下來，讓三個行人走過去，
    之後才把煞車鬆開，告訴人卻突然走過來，看到我的車子就
    自己嚇一跳，腳拐到，才會受傷，並未直接撞到告訴人云云
    。經查：
(1)、被告確有於上開時、地與告訴人發生車禍，且當時之光線為
    日間自然光、天候晴、柏油路面乾燥、無缺陷、無障礙物，
    且視距良好、行車管制號誌正常，並無不能注意之情形；又
    告訴人因為上開車禍受有如事實欄所載之傷害等事實，除有
    被告所為之部分自白外，並經告訴人於偵訊及本院審理時指
    述明確；此外，並有道路交通事故現場圖、道路交通事故調
    查報告表（一）、（二）、三軍總醫院附設民眾診療服務處
    及台北市立萬芳醫院分別出具之診斷證明書各一紙、台北市
    立萬芳醫院以九十五年五月一日萬院醫病字第0950002634
    號函所附之急診病歷紀錄一份及現場照片八張在卷可稽（偵
    查卷第十一、十五、十六、二一頁，本院卷第十四至十七、
    二一至二四頁），自可認定屬實。
(2)、案發時被告確實有撞及告訴人乙節，業據告訴人分別於檢察
    官偵訊、本院審理時具結證稱：當天早上上班途中，行走在
    斑馬線上，已經過中線，我的前方視線並沒有看到車子，突
    然右後方遭到撞及，我一看就看到被告的左前輪，撞到後我
    人傾斜，但沒有倒地，我的右腳當時無法施力等語明確（偵
    查卷第三七頁，本院卷第三二頁）。核與證人乙○○於本院
    審理時證述：案發時我從另一側的斑馬線走，告訴人走與我
    平行的另一側斑馬線，我已經過完馬路走到人行道，告訴人
    才走到馬路中間，我當時左轉準備往軍功國宅的巷子走，看
    到計程車在告訴人身後，我們距離十幾公尺，沒有看到計程
    車是否撞到告訴人，當時還是綠燈，後來計程車有停在路邊
    等語相符（本院卷第三三至三四頁）。雖乙○○因與告訴人
    相隔一段距離，並未目擊被告駕駛之車輛是否撞及告訴人，
    但依被告於交通事故談話紀錄表所述：我欲左轉，在肇事地
    點，左前車角保險桿與行人甲○○碰撞而肇事，我有煞車仍
    與行人碰觸，事前並不覺得會撞到等語（偵查卷第十三頁）
    ；再參酌告訴人所受之傷勢係右側脛骨平台骨折，而非單純
    之扭傷乙節，足證被告於案發時確有自後撞及告訴人之右腳
    ，告訴人之指述，應堪採信。
(3)、按汽車行近行人穿越道前，應減速慢行，遇有行人穿越時，
    無論有無交通警察指揮或號誌指示，均應暫停讓行人先行通
    過；又汽車行駛時，駕駛人應注意車前狀況，並隨時採取必
    要之安全措施，分別為道路交通安全規則第一百零三條、第
    九十四條第三項前段所明定。被告既然駕駛汽車上路，依法
    自應負有前開注意義務。而被告肇事當時光線及道路狀況良
    好，已如前述，則被告之視線自屬清淅，而能確切掌握前方
    各項人車動態，並無不能注意之情事。再被告既以駕駛計程
    車為業，交通活動甚為頻繁，自應負有較高之注意義務。本
    件被告欲左轉穿過行人穿越道前，既有三位行人在告訴人之
    前通過，且當時燈號仍屬綠燈，被告自應注意後續有無行人
    仍要通過，確定無人要通過後才能繼續前行；而告訴人於案
    發前業已通過斑馬線之中線，並非甫過馬路不久，則被告依
    其前進之方向，亦無難以察覺告訴人欲過斑馬線之情形，惟
    被告卻疏未注意應於行人穿越道前暫停，禮讓告訴人先行，
    並注意車前狀況，確認均無行人欲通過後，方起步再行，即
    因其自認行人均已通過，而放開煞車繼續前行，之後果以汽
    車之左前保險桿，自後撞及告訴人之右腿，足見被告確有過
    失無誤。又告訴人因為上述車禍，方受有如上所述之傷害，
    則上開傷害與被告之過失行為間，具有相當因果關係存在，
    亦屬明確。且台北市政府警察局交通警察大隊初步分析研判
    結果，亦認被告於行人穿越道有行人穿越時，未暫停讓行人
    先行通過，為肇事原因，有該隊事故肇事原因初步分析研判
    表一份附卷為憑（偵查卷第二五頁），益見本件車禍之發生
    ，確因被告之過失所肇致。
(4)、末查，被告於本件車禍發生後，在有偵查權限之機關發覺其
    犯罪前，即向前來現場處理車禍事宜之員警陳明清承認其駕
    車發生前揭車禍，並進而接受裁判，有交通事故肇事人自首
    情形紀錄表一份存卷可查。綜上所述，本件事證明確，被告
    犯行堪以認定。
三、按汽車駕駛人若係基於社會生活上之地位，反覆執行駕駛汽
    車之事務，因其從事之駕駛工作，乃隨時可致他人身體生命
    於危險之行為，並係具有繼續、反覆行使該行為之地位，因
    此自應負有注意俾免他人於危險之特別注意義務。故不問其
    駕車當時之目的為何，均應認為該駕駛行為係其業務之範圍
    ，有最高法院七十五年台上字第一六八五號判例可資參照。
    本案被告丙○○平日係以駕駛計程車為業，自屬從事駕駛業
    務之人。故核被告所為，係犯刑法第二百八十四條第二項前
    段之業務過失傷害罪。又被告為汽車駕駛人，行經行人穿越
    道時，未依規定讓行人優先通行，因而致告訴人受傷，應依
    道路交通管理處罰條例第八十六條第一項之規定，加重其刑
    。再被告於肇事後，在有偵查犯罪職權之公務員知悉前，即
    向警員陳明清表明其為肇事者而自首並接受裁判，已如前述
    ，自應依刑法第六十二條前段之規定減輕其刑，並依法先加
    而後減之。爰審酌被告並無任何前科紀錄，有台灣高等法院
    被告前案紀錄表一份在卷可參，足見其素行尚稱良好，並審
    酌被告之過失情節不輕，惟告訴人所受之傷勢尚非相當嚴重
    ，以及被告於案發後有至醫院探視告訴人，並給付急診之醫
    藥費用，業據告訴人陳述在卷（偵查卷第三八頁），惟被告
    否認部分犯行，未現悔意，迄今尚無法與告訴人達成和解之
    犯後態度等一切情狀，量處如主文所示之刑，並諭知易科罰
    金之折算標準。
據上論斷，應依刑事訴訟法第二百九十九條第一項前段，道路交
通管理處罰條例第八十六條第一項，刑法第二百八十四條第二項
前段、第六十二條前段、第四十一條第一項前段，罰金罰鍰提高
標準條例第一條前段、第二條，判決如主文。
本案經檢察官孟令士到庭執行職務。
中    華    民    國    95    年    6     月    29    日
                      臺灣台北地方法院交通法庭
                          審判長法官    林恆吉
                                法官    胡宗淦
                                法官    游士珺
上正本證明與原本無異。
如不服本判決，應於判決送達後10日內向本院提出上訴狀（應抄
附繕本）。告訴人或被害人如對於本判決不服者，應具備理由請
求檢察官上訴，其上訴期間之計算係以檢察官收受判決正本之日
期為準。
                                書記官  林素霜
中    華    民    國    95    年    7     月    3     日
附錄本案論罪科刑法條全文
中華民國刑法第284條
因過失傷害人者，處6月以下有期徒刑、拘役或500元以下罰金，
致重傷者，處1年以下有期徒刑、拘役或500元以下罰金。
從事業務之人，因業務上之過失傷害人者，處1年以下有期徒刑
、拘役或1千元以下罰金，致重傷者，處3年以下有期徒刑、拘役
或2千元以下罰金。


司法院資訊處製作；財團法人民間司法改革基金會備份。
